臺灣高雄地方法院民事判決
111年度勞簡字第88號
原      告  吳靜雯  

被      告  先勝貿易有限公司

法定代理人  陳蓮淑  
訴訟代理人  李俊賢律師
            湯雅竣律師
            王心甫律師
上列當事人間給付資遣費等事件，本院於民國111年8月2日言詞
辯論終結，判決如下：
  主  文
被告應給付原告新臺幣貳拾參萬捌仟貳佰元，及自民國一一○年
十一月二十七日起至清償日止，按年息百分之五計算之利息。
原告其餘之訴駁回。
訴訟費用（撤回部分除外）由被告負擔十分之九，餘由原告負擔
。
本判決原告勝訴部分得假執行；但被告如以新臺幣貳拾參萬捌仟
貳佰元為原告預供擔保，得免為假執行。
  事實及理由
一、原告主張：原告自民國96年7月23日受僱於被告，109年7月2
    8日離職，平均工資新台幣（下同）3萬9,700元，被告聲稱
    原告於109年6月29日起迄同年7月20日之上班時間竊取公司
    零件且毀損公司機具為由，將原告解僱，然原告並無竊取公
    司零件及毀損公司機具行為，被告解僱不合法，原告雖於10
    9年8月17日至高雄市政府勞工局（下稱勞工局）進行勞資爭
    議調解，兩造調解不成立，被告積欠原告資遣費23萬8,200
    元、預告工資：3萬9,700元等語。並聲明：被告應給付原告
    27萬7,900元及自勞動聲請書狀繕本送達之翌日起至清償日
    止，按年息5％計算之利息（本院勞訴卷第357頁）。
二、被告則以：㈠竊盜部分：原告於109年7月2日11時44分許跟隨
    訴外人陳儒彪進入二樓進口零件存放區竊取零件，此二人均
    係在未經告知被告公司總經理，亦未有總經理陪同之情況下
    ，逕自進入倉庫領件區，依工作規則之内容規定，原告與訴
    外人陳儒彪之所作所為自應認定係竊盜無誤；㈡毀損部分：
    依109年7月13日之錄影晝面所示原告與吳賢龍涉嫌破壞F-26
    0機器之出貨品質。被告所列證據，有相當理由認為原告有
    竊盜、毀損之行為，是原告自難僅以刑事不起訴處分，即認
    被告之解僱行為屬違法，原告於任職被告公司期間，其行為
    已涉犯刑法竊盜、毁損等罪，亦已屬重大違反被告公司工作
    規則，經被告公司屢勸不聽，被告方於109年7月27日依勞動
    基準法（下稱勞基法）第12條第1項第4、5款及被告公司工
    作規則手冊第11條第4、6款規定不經預告終止兩造間勞動契
    約。㈢縱認原告行為未涉及刑法竊盜罪部分(僅為假設語氣）
    ，原告未確實落實被告公司零件領用辦法，暨其明知被告為
    杜絕公司零件短缺之問題，不但未遵守工作規則，甚至與共
    犯吳賢龍等人基於共同犯意在未有公司總經理或領件負責人
    之陪同下恣意進出二樓倉庫領件區乙情，顯已違反工作規則
    之規定，且因嚴重違背勞工對雇主之忠誠義務，使兩造間之
    勞動關係受到嚴重干擾而難期繼續，且依原告前揭所為情節
    ，業已透過警告並給予改善期間，被告卻依然故我，顯已無
    法透過其他懲戒方法維護被告人事及廠區安全管理秩序，自
    屬勞基法規定「情節重大」之要件。是被告依據勞基法第12
    條第4款，以原告違反勞動契約或工作規則且情節重大，終
    止兩造間之勞動契約，自屬有理，實符合最後手段性無疑，
    則原告向被告請求給付資遣費等費用，依勞基法第18條規定
    ，顯無理由。㈣綜上，原告破壞F-260機器、竊取零件、未據
    實填寫領料單即未有人陪同下進入領件區領料，輔以被告與
    訴外人黃建溢之調解筆錄，可證原告屢次違反工作規則情形
    ，被告方予以解僱，實已符合最後手段性。退步言之，縱認
    未符合最後手段性，被告公司已因原告之重大違反工作規則
    行為受有零件、機器之損害，本件屬「懲戒性解僱」，本即
    沒有「解僱最後手段性原則」之適用，而原告擬依法終止兩
    造勞動契約，亦均與勞動基準法第11條及第13條無涉，則自
    無給付原告預告期間之工資之義務等語置辯。並聲明：㈠原
    告之訴駁回。㈡如受不利判決，願供擔保請准宣告免為假執
    行。
三、兩造不爭執事項：
  ㈠原告於96年7月23日到職，並於109年7月28日離職。
  ㈡被告分別於109年6月18日、6月24日公司開會時，均公告並告
    誡全體員工應確實遵守公司之零件取用規則，否則將解僱並
    報警處理。
  ㈢如本院認原告請求之項目有理由，被告就原告請求之項目金
    額不爭執。
  ㈣被告對原告提起竊盜、毀損告訴業經臺灣高雄地方檢察署不
    起訴處分確定，本院駁回被告聲請交付審判確定。
四、本件爭點：原告請求資遣費及預告工資27萬7,900元，有無
    理由？
五、本院之判斷
　㈠被告不得依勞基法第12條第1項第4、5款及被告公司工作規則
    手冊第11條第4、6款規定終止兩造勞動契約：
　⒈按勞工有違反勞動契約或工作規則，情節重大者，雇主得不
    經預告終止契約，勞基法第12條第1項第4款定有明文。所謂
    「情節重大」，屬不確定之法律概念，不得僅就雇主所訂工
    作規則之名目條列是否列為重大事項作為決定之標準，須勞
    工違反工作規則之具體事項，客觀上已難期待雇主採用解僱
    以外之懲處手段而繼續其僱傭關係，且雇主所為之解僱與勞
    工之違規行為在程度上須屬相當，方屬上開勞基法規定之「
    情節重大」，舉凡勞工違規行為之態樣、初次或累次、故意
    或過失、對雇主及所營事業所生之危險或損失、勞雇間關係
    之緊密程度、勞工到職時間之久暫等，均為判斷勞工行為是
    否達到解僱程度之衡量標準。工作規則雖得就勞工違反勞動
    契約或工作規則之情形為懲處規定，但雇主因勞工違反勞動
    契約或工作規則，不經預告而終止勞動契約者，仍應受勞基
    法第12條第1項第4款規定之限制，亦即以其情節重大為必要
    ，不得僅以懲處結果為終止契約之依據。又該條款所稱之「
    情節重大」，係指因該事由導致勞動關係進行受到干擾，而
    有賦予雇主立即終止勞動契約關係之必要，且受僱人亦無法
    期待雇主於解僱後給付其資遣費而言，必以勞工違反勞動契
    約或工作規則之具體事項，客觀上已難期待雇主採用解僱以
    外之懲處手段而繼續其僱傭關係，且雇主所為之懲戒性解僱
    與勞工之違規行為在程度上核屬相當者，始足稱之（最高法
    院97年度台上字第825號、109年度台上字第1399、2717號號
    判決意旨參照）。又按懲戒性解僱涉及剝奪勞工之既有工作
    權，屬憲法第15條規定工作權保障之核心範圍，則雇主所為
    之懲戒性解僱與受僱人之違規行為，在程度上須屬相當，方
    得為之，且法院對雇主之解僱行為，亦得加以審查其是否具
    有合法之效力。
　⒉被告辯稱原告涉犯刑法竊盜、毁損等罪，故依勞基法第12條
    第1項第4、5款規定終止兩造間勞動契約等語，並提出通話
    錄音檔案、外出登記表、行車日報表、大日環保有限公司名
    片、監視器影片檔、偵查中筆錄、被告公司機器、零件領料
    出貨登記表、原告私自拿取公司物品之實體參考圖片、錄影
    晝面影片、截圖、成品檢査記錄表、吳賢龍工作日報表、和
    解筆錄等件為憑（本院勞訴卷第29至97、147至155、183至2
    17、267至279頁），惟尚難憑上開事證推論原告有竊盜或破
    壞機器之行為，且參被告前對原告提起刑事竊盜、毀損告訴
    ，經臺灣高雄地方檢察署檢察官以109年度偵字第18741號為
    不起訴處分確定、臺灣高等檢察署高雄檢察分署檢察長以11
    0年度上聲議字第739號駁回再議之處分、臺灣高雄地方法院
    110年度聲判字第40號刑事裁定駁回被告聲請交付審判確定
    ，經本院調閱上開刑事事件卷宗核閱屬實，堪信此部分之事
    實為真，益見原告應無被告所指之竊盜、毀損情事。故本件
    尚難以上開客觀事證及被告臆測情節，即認原告於上班期間
    有何竊盜或破壞機器之舉動犯行。
　⒊被告又辯稱被告分別於109年6月18日、6月24日公司開會時，
    均公告並告誡全體員工應確實遵守公司之零件取用規則，否
    則將解僱並報警處理，原告屢次違反工作規則情形，被告方
    於109年7月27日予以解僱，實已符合最後手段性等語，惟原
    告否認被告係合法終止等語，經查：依被告所提工作規則第
    43條第4項規定：「員工之懲處種類如下：(一）減發獎金。
    (二）解僱。(三）記大過。(四）記小過：記小過三次者，
    為記大過一次。(五）記警告…」等語，有該工作規則附卷可
    稽（本院勞訴卷第175頁正反面），被告雖辯稱原告多次未
    有公司總經理或領件負責人之陪同下恣意進出二樓倉庫領件
    區，違反工作規則情節重大云云，惟原告縱有多次未有公司
    總經理或領件負責人之陪同下進出二樓倉庫領件區之情事，
    被告亦未舉證證明因原告未有公司總經理或領件負責人之陪
    同進出二樓倉庫領件區，被告實際受有何財物上損害，再者
    ，依被告工作規則懲處種類，除解僱外，尚有記過等方式，
    被告法定代理人於本院言詞辯論期日自陳：被告並未對原告
    記過，而是直接解僱等語（本院勞訴卷第361頁），依前開
    有關解僱最後手段性原則之說明，參酌上開有關被告對原告
    違反工作規則之情狀懲處方式，被告未經記過，逕對原告為
    解僱處分，違反解僱最後手段性原則甚明，被告解僱並不合
    法。是被告稱原告違反第12條第1項第4、5款及被告公司工
    作規則手冊第11條第4、6款規定之解僱事由，均不可採。
　㈡原告請求資遣費23萬8,200元，有無理由？
　⒈被告對原告所為終止勞動契約之行為既非合法，已如前述，
    則兩造間勞動契約自應繼續存在，惟原告既然於109年8月17
    日勞資爭議調解會議上請求被告給付資遣費及預告工資，解
    釋上應認有依勞基法第14條第1項第6款之規定終止雙方勞動
    契約之意（本院勞專調卷第15頁背面），可證兩造間之勞動
    契約至遲已於109年8月17日終止。
　⒉按「有左列情形之一者，勞工得不經預告終止契約：六、雇
    主違反勞動契約或勞工法令，致有損害勞工權益之虞者。」
    、「第十七條規定於本條終止契約準用之。」；「雇主依前
    條終止勞動契約者，應依左列規定發給勞工資遣費：一、在
    同一雇主之事業單位繼續工作，每滿一年發給相當於一個月
    平均工資之資遣費。二、依前款計算之剩餘月數，或工作未
    滿一年者，以比例計給之。未滿一個月者以一個月計。」，
    勞動基準法第14條第1項第6款、第4項、第17條定有明文。
    次按「勞工適用本條例之退休金制度者，適用本條例後之工
    作年資，於勞動契約依勞動基準法第十一條、第十三條但書
    、第十四條及第二十條或職業災害勞工保護法第二十三條、
    第二十四條規定終止時，其資遣費由雇主按其工作年資，每
    滿一年發給二分之一個月之平均工資，未滿一年者，以比例
    計給；最高以發給六個月平均工資為限，不適用勞動基準法
    第十七條之規定。」，勞工退休金條例第12條第1項亦有明
    文。原告已依勞基法第14條第1項第6款規定終止兩造間之勞
    動契約，已如前述，依上開規定，原告請求被告給付資遣費
    ，應屬有理，又如原告請求之資遣費項目有理由，被告就原
    告請求資遣費之金額不爭執（本院勞訴卷第361頁背面），
    堪認原告主張被告應給付原告資遣費23萬8,200元，為有理
    由，應予准許。
　㈢原告請求預告工資3萬9,700元，有無理由？
　　依勞基法第16條第1項、第3項規定，雇主依勞基法第11條、
    第13條但書規定終止勞動契約者，始應給付預告期間工資，
    而預告期間工資之給付，於勞工依勞基法第14條不經預告終
    止契約時並不適用，此由勞基法第14條第4項明示僅準用同
    法第17條，而未準用第16條關於預告工資之規定甚明。本件
    係原告依勞基法第14條第1項第6款終止勞動契約，自不得請
    求預告工資。
六、綜上所述，原告請求被告給付資遣費23萬8,200元，及自勞
    動聲請狀繕本送達翌日即110年11月27日起（勞專調第63頁
    ）至清償日止，按年息5％計算之利息，為有理由，應予准許
    。逾此範圍之請求，為無理由，應予駁回。又本件係就勞工
    之給付請求，為雇主敗訴之判決，依勞動事件法第44條第1
    項規定，依職權宣告假執行，並依同條第2項規定，職權宣
    告被告預供擔保後，得免為假執行。
七、本件事證已臻明確，兩造其餘攻擊防禦方法及所提證據，經
    本院斟酌後，認均不足以影響本判決之結果，爰不逐一詳予
    論駁。
八、據上論結，本件原告之訴為一部有理由，一部無理由，依民
    事訴訟法第79條、第436條第2項，判決如主文。
中　　華　　民　　國　　111 　年　　8 　　月　　23　　日
                  勞動法庭      法  官  吳芝瑛
以上正本係照原本作成。　　　　　　　　　
如對本判決上訴，須於判決送達後20日內向本院提出上訴狀。如
委任律師提起上訴者，應一併繳納上訴審裁判費。  
中　　華　　民　　國　　111 　年　　8 　　月　　23　　日
                                書記官  劉玟君